【裁判字號】    95,訴,1964
【裁判日期】    951219
【裁判案由】    常業詐欺
【裁判全文】
臺灣高雄地方法院刑事判決              95年度訴字第1964號
公  訴  人  臺灣高雄地方法院檢察署檢察官
被      告  Ｗ○○
            未○○
選任辯護人  吳敏蕙律師
被      告  午○○
被      告  甲Ａ○
上列被告因常業詐欺案件，經檢察官提起公訴（95年度偵字第
4863 號） ，本院判決如下：
    主  文
Ｗ○○共同意圖為自己不法之所有，以詐術使人將本人之物交付
為常業，累犯，處有期徒刑參年。扣案如附表二、附表三所示之
物，均沒收。
未○○共同意圖為自己不法之所有，以詐術使人將本人之物交付
為常業，處有期徒刑壹年陸月。扣案如附表二所示之物，均沒收
。
午○○共同意圖為自己不法之所有，以詐術使人將本人之物交付
為常業，處有期徒刑壹年貳月。扣案如附表二、附表三所示之物
，均沒收。
甲Ａ○共同意圖為自己不法之所有，以詐術使人將本人之物交付
為常業，累犯，處有期徒刑貳年。扣案如附表二所示之物，均沒
收。
    事  實
一、Ｗ○○前因竊盜案件，分別經臺灣臺南地方法院以民國89年
    度易字第3039號判決判處有期徒刑5 月確定、臺灣高等法院
    臺南分院以90年度上易字第750 號判決判處有期徒刑8 月確
    定，2 案接續執行，其於90年8 月6 日入監服刑，嗣於91年
    7 月30日因縮短刑期執行完畢出監。甲Ａ○曾因妨害風化案
    件，經臺灣臺南地方法院以93年度簡字第1104號判決判處有
    期徒刑4 月確定，於93年12月6 日易科罰金執行完畢。
二、Ｗ○○自93年10月初（起訴書誤載為12月初）某日起至95年
    1 月19日止，基於意圖為自己不法所有之常業詐欺犯意，並
    分別自93年10月初起與未○○、94年1 月間起與午○○、94
    年12月間起與甲Ａ○，共同基於常業詐欺之犯意聯絡，在位
    於臺南縣、市或高雄縣、市○○○○○路咖啡店內，利用該
    處之個人電腦連接網際網路，至雅虎國際資訊股份有限公司
    （下稱雅虎）奇摩拍賣網站，使用如附表一編號1 至91及編
    號102 、103 所示由Ｗ○○所申請取得或向ｐ○○、Ｋ○○
    、天○○（均另案由檢察官偵辦）所購得之雅虎奇摩帳號，
    在該拍賣網站上刊登欲出售如附表一編號1 至91及編號102
    、103 所示物品之不實拍賣訊息，並於開始使用每一帳號刊
    登拍賣訊息之初，皆以依約寄送拍賣物品數次、自己充當買
    家下標再給予好評價、發電子郵件邀約其他賣家交換好評價
    之方式累積不實之交易正面評價或向不特人購買評價良好之
    拍賣帳號，使不特定買家誤信渠等信用良好而提高購買意願
    ，俟有買家下標購買商品，即使用電子郵件以及Ｗ○○透過
    中華日報廣告向姓名年籍不詳綽號「阿昌」之男子所購得之
    行動電話門號與得標之買主聯繫，詐稱買方將款項匯入或轉
    入指定帳戶（皆為Ｗ○○向「阿昌」收購之人頭帳戶，詳如
    附表一編號1 至91及編號102 、103 所示，帳戶所有人均另
    案由檢察官偵辦）後，即會將拍賣物品寄予各得標者，以此
    詐騙手法致使如附表編號1 至91及編號102 、103 所示甲Ｄ
    ○等被害人陷於錯誤，分別於附表一編號1 至91及編號102
    、103 所示時間下標購買各該拍賣物品並匯款或轉帳如附表
    一編號1 至91及編號102 、103 所示金額至前開指定帳戶，
    Ｗ○○、未○○、午○○、甲Ａ○於收取匯入或轉入款項後
    ，並未依約將物品交付，以此方式詐取買家給付之買賣價金
    ，Ｗ○○與未○○、午○○、甲Ａ○共同詐欺所得之財物，
    分別由Ｗ○○、午○○各分得60% 、40 %，Ｗ○○、甲Ａ○
    各分得80% 、20% ，70% 、30% 或50% 、50% 不等之報酬，
    未○○則由Ｗ○○以詐得之財物，供應日常生活所需，Ｗ○○、未○○、午○○、甲Ａ○均賴以維生，並以之為常業（
    各雅虎奇摩帳號參與之犯罪行為人及行為分擔如附表一編號
    1 至91及編號102 、103 所示）。
三、甲Ａ○另承上開常業詐欺犯意，自95年1 月22日起至同年月
    27日止，在不詳地點利用個人電腦連接網際網路，至雅虎奇
    摩拍賣網站，使用其自行申請取得之雅虎奇摩帳號「vniehf
    y 」、「johnwiy 」，在該拍賣網站上刊登欲出售如附表一
    編號92至編號101 及編號104 所示物品之不實拍賣訊息，並
    以發電子郵件邀約其他賣家交換好評價之方式累積不實之交
    易正面評價，使不特定買家誤信渠信用良好而提高購買意願
    ，俟有買家下標購買商品，即使用電子郵件以及其透過中華
    日報廣告向不詳人士所購得之行動電話門號與得標之買主聯
    繫，詐稱買方將款項匯入或轉入其向ｑ○○（另案由檢察官
    偵辦）收購之郵局帳戶（局號：0000000 號、帳號：000000
    0 號）後，即會將拍賣物品寄予各得標者，以此詐騙手法致
    使如附表一編號92至101 及編號104 所示Ｒ○○等被害人陷
    於錯誤，分別於附表一編號92至101 及編號104 所示時間下
    標購買各該拍賣物品並匯款或轉帳如附表一編號92至10 1及
    編號104 所示金額至上開郵局帳戶，甲Ａ○於收取匯入或轉
    入款項後，並未依約將物品交付，以此方式詐取買家給付之
    買賣價金，並賴以維生，以之為常業。
四、嗣經警進行網路巡邏而循線查悉上情，並於95年2月7日17時
    46分許，在Ｗ○○位於臺南市○○區○○街1 號6 樓602 室
    之住處內查扣其所有如附表二所示供聯繫買家詐財所用之華
    碩廠牌M303型行動電話1 支、遠傳電信行動電話門號000000
    0000號易付卡1 張、儲存刊登不實拍賣訊息所用圖檔之SONY
    廠牌512MB 記憶卡1 片、其所有預備供詐財所用之SONY廠牌
    數位相機、ALPINE廠牌汽車音響各1 台、NOKIA 廠牌8250型
    行動電話、DOPOD 廠牌838 型行動電話各1 支、行動電話門
    號0000000000號SIM 卡、行動電話門號0000000000號SIM 卡
    各1 張、郵局帳戶（局號：0000000 號、帳號：0000000 號
    ）之存摺1 本、金融卡1 張及印鑑章1 枚，另於同日20時10
    分許，在午○○位於臺南市○○區○○路2 段540 號之住處
    查扣午○○受Ｗ○○指示透過報紙廣告向不詳人士所購得預
    備供詐財所用，屬午○○所有之行動電話門號0000000000號
    、0000000000號、0000000000號SIM 卡共3 張及載有不詳雅
    虎奇摩帳號之紙條7 張。
四、案經高雄市政府警察局移送臺灣高雄地方法院檢察署檢察官
    偵查起訴。
    理  由
壹、證據能力方面：
一、按被告以外之人於審判外之陳述雖不符刑事訴訟法第159 條
    之1 至之4 等4 條之規定，而經當事人於審判程序同意作為
    證據，法院審酌該言詞陳述或書面陳述作成時之情況，認為
    適當者，亦得為證據。查證人甲Ｄ○、宙○○、Ｅ○○、甲
    Ｃ○、Ｈ○○、地○○、Ｐ○○、巳○○、甲黃○、Ｘ○○
    、Ｓ○○、甲申○、甲乙○、ｓ○○、ｅ○○、Ｄ○○、甲
    庚○、甲子○、ｚ○○、甲Ｇ○、ｍ○○、ｆ○○、Ａ○○
    、甲Ｉ○、Ｏ○○、ｊ○○、Ｂ○○、乙○○、玄○○、甲
    未○、癸○○、Ｃ○○、Ｌ○○、Ｚ○○、酉○○、黃○○
    、Ｊ○○、ｒ○○、Ｍ○○、寅○○、ｄ○○、ｈ○○、甲
    Ｅ○、Ｉ○○、甲Ｂ○、Ｖ○○、甲亥○、Ｑ○○、ｏ○○
    、Ｆ○○、子○○、甲戊○、甲丑○、甲寅○、甲丙○、己○○、甲宇○、甲己○、Ｔ○○、甲辰○、Ｎ○○、甲甲○
    、甲辛○、李奕勳、ｎ○○、Ｇ○○、甲宙○、甲丁○、甲
    玄○、宇○○、甲卯○、甲Ｊ○、吳宜潁、壬○○、甲地○
    、甲Ｈ○、Ｙ○○、甲酉○、ｋ○○、ｃ○○、丑○○、ｔ
    ○○、甲癸○、甲壬○、辰○○、Ｕ○○、ｕ○○、甲Ｋ○
    、ｇ○○、戌○○、甲Ｆ○、戊○○、陳煜峰、Ｒ○○、ｖ
    ○○、ｂ○○、甲天○、ｗ○○、辛○○、甲巳○、甲戌○
    、亥○○、庚○○等人均曾於警詢中為陳述，其性質雖屬傳
    聞證據，惟其等未再於法院審理中為陳述，且查無符合同法
    第159 條之1 至之4 等前4 條之情形，其等所為之上開警詢
    筆錄內容，業經被告被告、檢察官及辯護人於審判程序同意
    作為證據，本院審酌上開筆錄作成時，並無不當取供之情形
    ，且距離案發時間較近，記憶較為清晰，認為以之作為本案
    之證據亦屬適當，是其等於警詢中之證言均具有證據能力。
貳、實體方面：
一、被告Ｗ○○部分：
  (一)上揭事實，迭據被告Ｗ○○於警詢、偵訊及本院審理時坦承
    不諱，核與證人甲Ｄ○、宙○○、Ｅ○○、甲Ｃ○、Ｈ○○
    、地○○、Ｐ○○、巳○○、甲黃○、Ｘ○○、Ｓ○○、甲
    申○、甲乙○、ｓ○○、ｅ○○、Ｄ○○、甲庚○、甲子○
    、ｚ○○、甲Ｇ○、ｍ○○、ｆ○○、Ａ○○、甲Ｉ○、Ｏ
    ○○、ｊ○○、Ｂ○○、乙○○、玄○○、甲未○、癸○○
    、Ｃ○○、Ｌ○○、Ｚ○○、酉○○、黃○○、Ｊ○○、ｒ
    ○○、Ｍ○○、寅○○、ｄ○○、ｈ○○、甲Ｅ○、Ｉ○○
    、甲Ｂ○、Ｖ○○、甲亥○、Ｑ○○、ｏ○○、Ｆ○○、子
    ○○、甲戊○、甲丑○、甲寅○、甲丙○、己○○、甲宇○
    、甲己○、Ｔ○○、甲辰○、Ｎ○○、甲甲○、甲辛○、李
    奕勳、ｎ○○、Ｇ○○、甲宙○、甲丁○、甲玄○、宇○○
    、甲卯○、甲Ｊ○、吳宜潁、壬○○、甲地○、甲Ｈ○、Ｙ
    ○○、甲酉○、ｋ○○、ｃ○○、丑○○、ｔ○○、甲癸○
    、甲壬○、辰○○、Ｕ○○、ｕ○○、甲Ｋ○、ｇ○○、戌
    ○○、甲Ｆ○、戊○○、陳煜峰於警詢證述之情節，相互符
    合；復有台灣土地銀行台南分行帳號000000000000號帳戶（
    戶名：丙○○）、國泰世華商業銀行台南分行帳號00000000
    0000號帳戶（戶名：甲Ｌ○）、台南原佃郵局帳號0000000
    號帳戶（戶名：ｉ○○）、台南新義郵局帳號0000000 號帳
    戶（戶名：ｙ○○）、台新國際商業銀行帳號000000000000
    00號帳戶（戶名：ｘ○○）、永康網寮郵局帳號0000000 號
    帳戶（戶名：丙○○）、台南西門路郵局帳號0000000 號帳
    戶（戶名：丁○○）、合作金庫銀行北台南分行帳號000000
    0000000 號帳戶（戶名：申○○）、台南西華郵局帳號0000
    000 號帳戶（戶名：卯○○）、永康網寮郵局帳號0000000
    號帳戶（戶名：ａ○○）、台南金華郵局帳號0000000 號帳
    戶（戶名：ｌ○○）、彰化銀行中華路分行帳號0000000000
    0000號帳戶（戶名：丙○○）、台南第三信用合作社帳號00
    00000000 000號帳戶（戶名：ｌ○○）、台新國際商業銀行
    帳號0000 0000000000 號帳戶（戶名：申○○）、國泰世華
    商業銀行帳號000000000000號帳戶（戶名：甲Ｌ○）、高新
    商業銀行台南分行帳號000000000000號帳戶（戶名：丁○○
    ）、中國信託商業銀行帳號00000000000 0 號帳戶（戶名：
    甲午○）之開戶基本資料及歷史交易明細資料、交易明細表
    影本67紙在卷可稽。足見被告之自白與事實相符，自得為認
    定犯罪之依據。是以，本案被告Ｗ○○涉犯詐欺罪之事證明
    確，其犯行洵堪認定，應依法論科。
  (二)按刑法上之所謂常業犯，係指反覆以實施同種類行為為目的
    之社會活動之職業性犯罪，至於犯罪所得之多寡，是否恃此
    為唯一之謀生職業，則非所問，縱令兼有其他職業，仍無礙
    於該常業犯罪之成立，最高法院著有85年度臺上字第510 號
    判例可資參照。查被告Ｗ○○係因家庭經濟不好，而從事網
    路拍賣詐欺工作，詐欺之所得係用來支付生活費用等情，業
    據其供承在卷（見本院卷一第43頁、95年度偵字第4863號卷
    第22頁），被告從事網路拍賣詐欺時間長達1 年餘，詐騙次
    數近百次，詐騙所得逾1 百萬元，顯見被告有以詐欺謀生之
    意思，係以犯詐欺罪為常業，至為明確。
二、被告未○○部分：
  (一)訊據被告未○○固坦承有參與如附表一編號1 至編號25、附
    表一編號27至編號30、附表1 編號37、附表一編號38至編號
    42、附表一編號43至編號46所示之詐欺犯行，惟辯稱：伊另
    有從事買賣銀飾品及檳榔攤等工作，並非以詐欺為常業云云
    。辯護意旨另稱：被告未○○僅係聽從被告Ｗ○○之指示，
    協助被告Ｗ○○上網累積評價，被告未○○所從事係構成要
    件以外之行為，應僅構成幫助犯云云。經查：
    1.被告未○○參與上揭詐欺行為，業據被告未○○於本院審
      理時坦承不諱，核與證人甲Ｄ○、宙○○、Ｅ○○、甲Ｃ
      ○、Ｈ○○、地○○、Ｐ○○、巳○○、甲黃○、Ｘ○○
      、Ｓ○○、甲申○、甲乙○、ｓ○○、ｅ○○、Ｄ○○、
      甲庚○、甲子○、ｚ○○、甲Ｇ○、ｍ○○、ｆ○○、Ａ
      ○○、甲Ｉ○、Ｏ○○、Ｂ○○、乙○○、玄○○、甲未
      ○、Ｊ○○、ｒ○○、Ｍ○○、寅○○、ｄ○○、ｈ○○
      、甲Ｅ○、Ｉ○○、甲Ｂ○、Ｖ○○於警詢證述之情節，
      相互符合。復有台灣土地銀行台南分行帳號000000000000
      號帳戶（戶名：丙○○）、台南原佃郵局帳號0000000 號
      帳戶（戶名：ｉ○○）、台新國際商業銀行帳號00000000
      000000號帳戶（戶名：ｘ○○）、永康網寮郵局帳號0000
      000 號帳戶（戶名：丙○○）、台南西門路郵局帳號0000
      000 號帳戶（戶名：丁○○）之開戶基本資料及歷史交易
      明細資料、交易明細表影本27紙在卷可稽。足見被告未○○之自白與事實相符，自得為認定犯罪之依據。是以，本
      案被告未○○涉犯詐欺罪之事證明確，其犯行洵堪認定，
      應依法論科。
    2.按正犯、從犯之區別，係以其主觀之犯意及客觀之犯行為
      標準，凡以自己犯罪之意思而參與犯罪，無論其所參與者
      是否犯罪構成要件之行為，皆為正犯，其以幫助他人犯罪
      之意思而參與犯罪，其所參與者，苟係犯罪構成要件之行
      為，亦為正犯，必以幫助他人犯罪之意思而參與犯罪，其
      所參與者又為犯罪構成要件以外之行為，始為從犯（最高
      法院25年度上字第2253號判例參照）。換言之，如行為人
      所參與者係犯罪構成要件以外之行為，究屬共同正犯抑或
      幫助犯，端賴其主觀犯意為斷，如係基於共同行為決意，
      而與其他共同實施犯罪行為之人，各自分擔犯罪行為之一
      部，縱其所為非屬構成要件行為，惟其既有相互利用他人
      行為以達其犯罪目的之共同行為決意，自應對於全部發生
      之結果共同負責，即屬共同正犯；倘僅基於幫助他人犯罪
      之犯意，而以構成要件以外之行為提供行為人實施犯罪構
      成要件行為之助力，以遂行為人犯罪之目的，則屬幫助犯
      。本件被告未○○負責發電子郵件邀約其他賣家交換好評
      價及向不特定人購買具有良好評價之電子郵件帳號，雖未
      直接從事詐欺取財之行為，惟被告未○○參與詐欺行為之
      之時間長達半年，且被告未○○與被告Ｗ○○同居，被告
      Ｗ○○猶將詐欺所得支付被告未○○日常生活所需，業據
      被告Ｗ○○於檢察官偵訊時證述明確（見95年度偵字第
      4863號卷第22頁），顯見被告未○○係以正犯之意思參與
      本案犯行，而對被告Ｗ○○施以詐欺取財之助力，自應論
      以共同正犯，至為明確。是以辯護意旨稱：被告未○○僅
      係聽從被告Ｗ○○之指示，被告未○○應僅構成幫助犯云
      云，洵屬無據。
    4.按刑法上之所謂常業犯，係指反覆以實施同種類行為為目
      的之社會活動之職業性犯罪，至於犯罪所得之多寡，是否
      恃此為唯一之謀生職業，則非所問，縱令兼有其他職業，
      仍無礙於該常業犯罪之成立，最高法院著有85年度臺上字
      第510 號判例可資參照。查被告未○○從事網路拍賣詐欺
      時間自93年10月間起至94年4 月間止，參與詐欺之時間長
      達半年，參與詐騙次數約40次，詐騙所得48餘萬元，且被
      告Ｗ○○於95年2 月8 日檢察官偵訊時具結後證稱：我沒
      有將詐得的錢分給被告未○○，但我們從同居到今年農曆
      年前，他的生活開銷都是我支出的等語（見95年度偵字第
      4863號卷第22頁），被告未○○雖未直接分配詐欺所得，
      惟其因與被告Ｗ○○共同為詐欺行為，並依賴被告Ｗ○○
      支付日常生活所需，顯見被告未○○有以詐欺謀生之意思
      ，係以犯詐欺為常業，至為明確。是以，被告未○○辯稱
      ：伊另有從事買賣銀飾品及檳榔攤等工作，並非以詐欺為
      常業云云，委無足採。
  (二)綜上，被告未○○前開所辯，均係卸責之詞，不足採信。是
    以，本案被告未○○涉犯常業詐欺罪之事證明確，其犯行洵
    堪認定，應依法論科。
  (三)公訴意旨認被告未○○另參與附表編號26、編號43至46、編
    號47至50、編號66至72、編號73至74、編號90至91、編號
    102 之詐欺犯行等語。惟按共犯之自白，不得作為有罪判決
    之唯一證據，仍應調查其他必要之證據，以察其是否與事實
    相符，刑事訴訟法第156 條第2 項定有明文。查本案被告未
    ○○否認有何前開詐欺犯行，而被告未○○確有參與此部分
    詐欺犯行，除共犯即被告Ｗ○○於警詢及偵訊之證述外，並
    無其他補強證據，足資佐證，顯見，公訴人認被告未○○有
    前開詐欺取財犯行，尚屬不能證明，本應為無罪之諭知，惟
    公訴人認此部分犯行與前開起訴並經本院認定有罪部分有常
    業詐欺之實質上一罪關係，爰不另為無罪之諭知，併此敘明
    。
三、被告午○○部分：
  (一)訊據被告午○○固坦承參與如附表一編號31至編號36、如附
    表一編號51至編號57所示之詐欺犯行，惟辯稱：伊因原開設
    電腦公司，因一時週轉不靈，始從事本案詐欺犯行，伊並非
    以詐欺為常業云云。經查：
    1.被告午○○參與上揭詐欺犯行，業據被告午○○於本院審
      理時坦承不諱，核與證人癸○○、Ｃ○○、Ｌ○○、Ｚ○○、酉○○、黃○○、子○○、甲戊○、甲丑○、甲寅○
      、甲丙○、己○○、甲宇○於警詢證述之情節相符。復有
      台南新義郵局帳號0000000號帳戶（戶名：ｙ○○）、台
      南西華郵局帳號0000000號帳戶（戶名：卯○○）之開戶
      基本資料及歷史交易明細資料、交易明細表影本8 紙在卷
      可稽。足見被告午○○之自白與事實相符，自得為認定犯
      罪之依據。是以，本案被告午○○涉犯詐欺罪之事證明確
      ，其犯行洵堪認定，應依法論科。
    2.按刑法上之所謂常業犯，係指反覆以實施同種類行為為目
      的之社會活動之職業性犯罪，至於犯罪所得之多寡，是否
      恃此為唯一之謀生職業，則非所問，縱令兼有其他職業，
      仍無礙於該常業犯罪之成立，最高法院著有85年度臺上字
      第510 號判例可資參照。查被告午○○從事網路拍賣詐欺
      時間自94年9 月6 日起至同年月13日止，及94年11月10日
      起至同年月14日止，被告午○○於短暫10餘日內，即詐騙
      得手13件，詐欺金額達148,866 元，且被告午○○自承其
      係因一時週轉不靈，始為前開詐欺犯行等語（見本院卷二
      第148 頁），顯見被告午○○有以詐欺謀生之意思，係以
      犯詐欺為常業，至為明確。是以，被告午○○辯稱：伊並
      非以詐欺為常業云云，委無足採。
  (二)綜上，被告午○○前開所辯，均係卸責之詞，不足採信。是
    以，本案被告午○○涉犯常業詐欺罪之事證明確，其犯行洵
    堪認定，應依法論科。
四、被告甲Ａ○部分：
  (一)訊據被告甲Ａ○固坦承參與如附表一編號58至編號65、編號
    66至編號72、編號75至編號87、編號92至編號101 、編號10
    4 所示之詐欺犯行，惟辯稱：伊因缺錢才與被告Ｗ○○共犯
    本案詐欺犯行，伊並非以詐欺為常業云云。經查：
    1.被告甲Ａ○參與上揭詐欺犯行，業據被告甲Ａ○於本院審
      理時坦承不諱，核與證人癸○○、Ｃ○○、Ｌ○○、Ｚ○○、酉○○、黃○○、子○○、甲戊○、甲丑○、甲寅○
      、甲丙○、己○○、甲宇○於警詢證述之情節相符；復有
      台南新義郵局帳號0000000 號帳戶（戶名：ｙ○○）、台
      南西華郵局帳號0000000 號帳戶（戶名：卯○○）之開戶
      基本資料及歷史交易明細資料、交易明細表影本8 紙在卷
      可稽。足見被告甲Ａ○之自白與事實相符，自得為認定犯
      罪之依據。是以，本案被告甲Ａ○涉犯詐欺罪之事證明確
      ，其犯行洵堪認定，應依法論科。
    2.按刑法上之所謂常業犯，係指反覆以實施同種類行為為目
      的之社會活動之職業性犯罪，至於犯罪所得之多寡，是否
      恃此為唯一之謀生職業，則非所問，縱令兼有其他職業，
      仍無礙於該常業犯罪之成立，最高法院著有85年度臺上字
      第510 號判例可資參照。查被告甲Ａ○從事網路拍賣詐欺
      時間自94年12月起至95年1 月底止，被告甲Ａ○於短暫之
      1 個月期間內，即詐騙得手39件，詐欺金額達408,405 元
      ，且被告甲Ａ○自承其係因缺錢，始與被告Ｗ○○共犯前
      開詐欺犯行等語，顯見被告甲Ａ○有以詐欺謀生之意思，
      係以犯詐欺為常業，至為明確。是以，被告甲Ａ○辯稱：
      伊並非以詐欺為常業云云，委無足採。
  (二)綜上，被告甲Ａ○前開所辯，均係卸責之詞，不足採信。是
    以，本案被告甲Ａ○涉犯常業詐欺罪之事證明確，其犯行洵
    堪認定，應依法論科。
參、論罪科刑及沒收部分：
一、本件被告Ｗ○○、未○○、午○○、甲Ａ○等4 人所犯多次
    詐欺犯行，經檢察官以常業詐欺一罪起訴，本院審理結果，
    亦認為構成常業詐欺罪（詳如前述），雖95年7 月1 日修正
    施行之刑法，已刪除第340 條常業詐欺罪之規定，但本件被
    告所犯本罪之時間在刑法修正施行前，而當時常業詐欺罪，
    其法定本刑為1 年以上7 年以下有期徒刑，刑法修正後，因
    常業犯已經刪除，應將所犯詐欺罪分論併罰，合併計算其法
    定最高本刑為有期刑徒刑30年，較原常業犯之法定刑為重，
    依刑法第2 條第1 項之規定比較結果，應適用較輕之修正前
    刑法第340 條而論以常業詐欺罪。又被告Ｗ○○等人行為後
    ，修正後之刑法第33條第5 款規定罰金刑之最低度為新台幣
    1000元，且以百元計算之；而依修正前之刑法第33條第5 款
    規定之罰金刑下限，為銀元1 元，提高10倍後為銀元10元，
    換算為新台幣30元，是比較新舊法之規定，修正後之規定罰
    金刑最低度顯高於修正前之規定，故非有利於被告，依刑法
    第2 條第1 項前段之規定，應適用修正前之行為時法律，即
    適用修正前之刑法第33條第5 款之罰金刑規定。又修正前刑
    法第67條、第68條規定，有期徒刑加減者，其最高度及最低
    度同加減之；拘役或罰金加減者，僅加減其最高度；修正後
    刑法第67條、第68條則規定，有期徒刑或罰金加減者，其最
    高度及最低度同加減之；拘役加減者，僅加減其最高度，經
    比較結果，舊法罰金刑不加重，較有利於被告Ｗ○○、甲Ａ
    ○。是以，本件經綜合比較結果，修正前之刑法較有利於被
    告，應適用修正前刑法之規定，合先敘明。
二、核被告Ｗ○○、未○○、午○○、甲Ａ○所為，均係犯刑法
    第340 條之常業詐欺罪。被告Ｗ○○與未○○間就如附表一
    編號1 至編號25、編號27至編號30、編號37、編號38至編號
    42、編號43至編號46所示之詐欺犯行；被告Ｗ○○與被告午
    ○○就如附表一編號31至編號36、編號51至編號57所示之詐
    欺犯行；被告Ｗ○○與被告甲Ａ○就如附表一編號58至編號
    65、編號66至編號72、編號75至編號87所示之詐欺犯行，有
    犯意聯絡及行為之分擔，分別成立共同正犯。又被告Ｗ○○
    前因竊盜案件，分別經臺灣臺南地方法院以89年度易字第30
    39號判決判處有期徒刑5 月確定、臺灣高等法院臺南分院以
    90年度上易字第750 號判決判處有期徒刑8 月確定，2 案接
    續執行，並於91年7 月30日因縮短刑期執行完畢；被告甲Ａ
    ○曾因妨害風化案件，經臺灣臺南地方法院以93年度簡字第
    1104號判決判處有期徒刑4 月確定，於93年12月6 日易科罰
    金執行完畢等情，有被告Ｗ○○、甲Ａ○之臺灣高等法院被
    告前案紀錄表在卷可稽，被告Ｗ○○、甲Ａ○於有期徒刑執
    行完畢後，5 年內故意再犯本件有期徒刑以上之罪，不論依
    修正前之刑法第47條，或修正後之刑法第47條第1 項之規定
    ，均構成累犯，對被告Ｗ○○、甲Ａ○而言並無有利或不利
    之情形，自不生新舊法比較之問題，應逕依修正前之刑法第
    47 條 之規定論以累犯。爰審酌被告Ｗ○○、未○○、午○○、甲Ａ○4 人為謀取不法暴利，竟以網路拍賣之方式，詐
    取他人之財物，造成民眾對網路拍賣購物之交易安全產生疑
    慮，足以影響網路拍賣購物之交易秩序，而被告Ｗ○○詐欺
    近百次，詐欺所得金額高達1,166,825 元，被告未○○參與
    詐欺次數約40次，詐欺所得481,549 元，被告午○○參與詐
    欺次數13次，詐欺所得148,866 元，被告甲Ａ○參與詐欺次
    數39 次 ，詐欺所得408,405 元，被告Ｗ○○於本件詐欺犯
    行居於主導地位，而被告未○○、午○○則受被告Ｗ○○之
    指示為詐欺犯行，被告甲Ａ○除與被告Ｗ○○合作共同詐欺
    外，另自立門戶從事網路拍賣詐欺，被告Ｗ○○惡性最為重
    大，被告甲Ａ○次之，而被告未○○、午○○惡性較輕，被
    告午○○已與被害人甲寅○、癸○○達成和解，賠償其等之
    損害，有和解書2 紙在卷可稽（見本院卷二第154 頁至第15
    5 頁），並考量被告Ｗ○○、未○○、午○○、甲Ａ○均能
    坦承犯行，犯罪後態度尚佳等一切情狀，分別量處如主文所
    示之刑。又扣案如附表二所示之物，分別係被告Ｗ○○所有
    供犯罪所用及預備供犯罪所用之物，業據被告Ｗ○○供承在
    卷，爰分別依刑法第38條第1 項第2 款宣告沒收（因共犯共
    同責任原則，於被告Ｗ○○、未○○、午○○、甲Ａ○主文
    項下均為沒收之諭知）；又扣案如附表三所示之物，係被告
    午○○所有預備供犯罪所用之物，業據被告午○○供承在卷
    ，亦併依刑法第38條第1 項第2 款規定沒收之（基於共犯共
    同責任原則，而前開扣案物，僅與被告Ｗ○○、午○○之犯
    行有關聯，應於被告Ｗ○○、午○○主文項下為沒收之諭知
    ）。至扣案被告Ｗ○○所有之NOKIA 廠牌8800型行動電話1
    具（含門號0000000000號SIM 卡1 張），被告Ｗ○○辯稱係
    其平日所使用，因查無證據證明該物與本案詐欺犯行有任何
    關聯，爰不宣告沒收，附此敘明。
肆、適用之法律：
  (一)刑事訴訟法第第299 條第1 項前段。
  (二)刑法第2 條第1 項前段、第28條、第38條第1 項第2 款，修
    正前刑法340 條、第47條，刑法施行法第1 條之1 ，判決如
    主文。
本案經檢察官甲○○到庭執行職務。
中    華    民    國    95    年    12    月    19    日
                  刑事第十二庭  審判長法  官  施柏宏
                                      法  官  黃宗揚
                                      法  官  洪能超
以上正本證明與原本無異。
如不服本判決，應於判決送達後10日內，向本院提出上訴狀。
中    華    民    國    95    年    12    月    19    日
                                      書記官  曾小玲
附錄本案論罪科刑適用之法條：
修正前中華民國刑法第340條
中華民國刑法第339條
意圖為自己或第三人不法之所有，以詐術使人將本人或第三人之
物交付者，處5 年以下有期徒刑、拘役或科或併科1 千元以下罰
金。以前項方法得財產上不法之利益或使第三人得之者，亦同。
前二項之未遂犯罰之。
修正前中華民國刑法第340條
以犯第339 條之罪為常業者，處1 年以上、7 年以下有期徒刑，
得併科5 萬元以下罰金。
附表二（Ｗ○○住處查扣）
┌──┬───────────────────────┬─────────────────┐
│編號│扣案物                                        │ 備註（沒收依據）                 │
├──┼───────────────────────┼─────────────────┤
│1   │華碩廠牌M303型行動電話1支                     │Ｗ○○所有供犯罪所用之物，依刑法第│
│    │                                              │38條第1 項第2 款宣告沒收          │
├──┼───────────────────────┼─────────────────┤
│2   │遠傳電信行動電話門號0000000000號易付卡1張     │同上                              │
├──┼───────────────────────┼─────────────────┤
│3   │SONY廠牌512MB記憶卡1片                        │同上                              │
├──┼───────────────────────┼─────────────────┤
│4   │SONY廠牌數位相機1台                           │Ｗ○○所有供預備犯罪所用之物，依刑│
│    │                                              │法第38條第1項第2款宣告沒收        │
├──┼───────────────────────┼─────────────────┤
│5   │ALPINE廠牌汽車音響1台                         │同上                              │
├──┼───────────────────────┼─────────────────┤
│6   │DOPOD廠牌838型行動電話1支                     │同上                              │
├──┼───────────────────────┼─────────────────┤
│7   │行動電話門號0000000000號SIM卡1張              │同上                              │
├──┼───────────────────────┼─────────────────┤
│8   │行動電話門號0000000000號SIM卡1張              │同上                              │
├──┼───────────────────────┼─────────────────┤
│9   │郵局帳戶（局號：0000000 號、帳號：0000000 號）│同上                              │
│    │存摺1 本、金融卡1 張及印鑑章1枚               │                                  │
│    │                                              │                                  │
└──┴───────────────────────┴─────────────────┘
附表三（午○○住處查扣）
┌──┬───────────────────────┬─────────────────┐
│編號│扣案物                                        │ 備註（沒收依據）                 │
├──┼───────────────────────┼─────────────────┤
│1   │0000000000號、0000000000號、0000000000號SIM 卡│午○○所有供預備犯罪所用之物，依刑│
│    │各1張                                         │法第38條第1 項第2 款宣告沒收      │
├──┼───────────────────────┼─────────────────┤
│2   │載有不詳雅虎奇摩帳號之紙條7張                 │同上                              │
└──┴───────────────────────┴─────────────────┘


司法院資訊處製作；財團法人民間司法改革基金會備份。
